【裁判字號】    97,訴,713
【裁判日期】    970805
【裁判案由】    違反毒品危害防制條例
【裁判全文】
臺灣彰化地方法院刑事判決               97年度訴字第713號
被      告    乙○○
上列被告因毒品危害防制條例案件，經檢察官提起公訴（96年度
偵字第8021號），本院判決如下：
    主  文
乙○○所犯如附表所示之罪，各處如附表所示之刑（含主刑及從
刑）。應執行有期徒刑拾柒年。扣案之第一級毒品海洛因貳拾玖
包（合計驗餘淨重點貳公克），沒收銷燬之；扣案之行動電
話壹支（廠牌: MOTOROLA，含0000-000000門號SIM卡壹張）沒收
之；未扣案之販賣第一級毒品所得新臺幣仟伍佰元沒收，如全
部或一部不能沒收時，以其財產抵償之。
    事  實
一、乙○○明知海洛因係毒品危害防制條例第2條第1項第1 款之
    第一級毒品，不得販賣，竟先於民國（下同）96年6 月間某
    日，在彰化縣埔心鄉署立彰化醫院，以新臺幣（下同） 500
    元之價格，販賣第一級毒品海洛因1 小包給甲○○；復於同
    年8月間某日起至同年8月28日止，分別在彰化縣埔心鄉署立
    彰化醫院及彰化縣永靖鄉果菜市場，以其所有而持用之門號
    0000-000000號及0000-000000號之行動電話2 支為聯絡工具
    ，以第一級毒品海洛因每小包500元、1000元之價格，分別4
    次、1次販賣予丙○○。嗣於96年8月28日（起訴書誤載為96
    年8月18日）下午4時20分，在彰化縣埔心鄉署立彰化醫院之
    停車場，為警逮捕，並扣得乙○○所有之海洛因29包（合計
    驗餘淨重3.26公克）及行動電話1支（廠牌:MOTOROLA，含00
    00000000門號SIM卡1張），始查悉上情。
二、案經彰化縣警察局北斗分局報告臺灣彰化地方法院檢察署檢
    察官偵查。
    理  由
壹、有關於證據能力部分：
一、按被告以外之人於偵查中向檢察官所為陳述，除顯有不可信
    之情況者外，得為證據，刑事訴訟法第159 條之1 第2 項定
    有明文。蓋因檢察官與法官同為司法官署，且檢察官代表國
    家偵查犯罪，依法有訊問被告、證人及鑑定人之權力，且須
    對被告有利、不利之情形均應注意，況徵諸實務運作，檢察
    官實施刑事偵查程序，亦能恪遵法定程序之要求，不致有違
    法取證情事且可信度極高，是被告以外之人前於偵查中已具
    結而為證述，除反對該項供述得具有證據能力之一方，已釋
    明「顯有不可信之情況」之理由外，不宜以該證人未能於審
    判中接受他造之反對詰問為由，即遽指該證人於偵查中之陳
    述不具證據能力，方符前揭法條之立法意旨。查本案證人甲○○、丙○○於檢察官偵查中所為之陳述，均經具結，被告
    乙○○及辯護人均未提及檢察官在偵查時，有任何不法取供
    之情形，是客觀上並無顯不可信之情況，前揭證人等於偵查
    中之證言自均具證據能力。
二、被告乙○○及辯護人於本院審理時，就檢察官提出、引用之
    證人甲○○、丙○○於警詢之證述，認因屬審判外之陳述而
    主張不具有證據能力等語。經查：
    (一)按刑事訴訟以直接審理為原則，必須經過調查程式，以顯
      示於審判庭之證據資料，始得採為判決基礎；是刑事訴訟
      法第159條第1項規定：「被告以外之人於審判外之言詞或
      書面陳述，除法律有規定外，不得作為證據」，並非以被
      告以外之人於審判外之陳述，一概否定其證據能力。
    (二)惟有關證人甲○○（參見臺灣彰化地方法院檢察署96年度
      偵字第8021號偵卷〈一〉80-84頁、偵卷〈二〉57-61頁）
      、丙○○（參見臺灣彰化地方法院檢察署96年度偵字第80
      21 號偵卷〈一〉97-101頁、偵卷〈二〉45-49頁）於警詢
      時之指述，業經本院於審理時，當庭朗讀並告以要旨後確
      認係出於其自由意識之陳述之部分，因業經本院於審理時
      ，當庭提示確認係出於其等真意所述，證人甲○○、丙○○前開警詢之指述內容，既經審判庭本於直接審理、言詞
      審理原則加以調查，已難認係屬審判外之陳述，應認具有
      證據能力。
三、本案其餘認定被告乙○○有罪所引用之供述證據及非供述證
    據，經公訴人、被告及其辯護人均同意證據有證據能力，是
    後述所引用證據之證據能力均無疑義，核予敘明。
貳、認定犯罪事實所憑之證據及理由：
一、訊據被告乙○○於本院審理時，矢口否認有何販賣海洛因之
    犯行，並辯稱：伊不認識證人甲○○及丙○○，亦無販賣海
    洛因，扣案之海洛因共29包係自己要吸食的；另辯護人辯稱
    ：證人甲○○審理中之供述與偵查中不符，且證人甲○○之
    供述係因挾怨報復，而證人丙○○之供述亦相互矛盾，皆無
    法證明被告犯行云云，惟查：
  (一)按證人之陳述有部分前後不符，或相互間有所歧異時，或因
    記憶淡忘、或事後迴護被告、或因其他事由所致，究竟何者
    為可採，法院仍得本其自由心證予以斟酌，非謂一有不符或
    矛盾，即應認其全部均為不可採信；尤其關於行為動機、手
    段及結果等之細節方面，證人之證言，有時亦有予渲染之可
    能；然其基本事實之陳述，若果與真實性無礙時，則仍非不
    得予以採信（最高法院74年臺上字第1599號判例要旨、90年
    度臺上字第6078號判決要旨參照）；況認事採證、證據之取
    捨及證據證明力之判斷，俱屬事實審法院之職權，苟無違證
    據法則，自不能指為違法；是供述證據前後雖有差異或矛盾
    ，事實審法院非不可本於經驗及論理法則，斟酌其他情形，
    作合理之比較，定其取捨；其就供述證據之一部，認為真實
    者，予以採取，亦非法則所不許。因之，證人供述之證據，
    前後縱有差異，事實審法院依憑證人前後之供述證據，斟酌
    其他證據，本於經驗法則與論理法則，取其認為真實之一部
    ，作為論罪之證據，自屬合法（最高法院90年度臺上字第69
    43號判決要旨參照）。
  (二)1.證人甲○○於警詢中指稱：「我撥打門號0000000000行動
      電話，是一名綽號『老兄』男子接聽，我當時有施用海洛
      因習慣，我撥打門號0000000000行動電話，是要向綽號『
      老兄』男子購買毒品海洛因。我於96年6 月底曾向綽號『
      老兄』男子購買毒品海洛因一次，詳細日期我記不清楚，
      我都是先以電話與綽號『老兄』男子聯絡，我問他『我去
      找你好不好？』（好不好？就是指有沒有海洛因毒品），
      雙方就約定交易地點彰化縣埔心鄉省立醫院，我於 96年6
      月份向綽號『老兄』男子購買一次海洛因毒品，是約在彰
      化縣埔心鄉省立醫院停車場旁交易，我購買 500元，購買
      到1 小包海洛因。照片經我當場指認，該綽號『老兄』男
      子其真實姓名為乙○○」等語（參見臺灣彰化地方法院檢
      察署96年偵字第8021號偵卷〈一〉80-84頁 ）。又於偵訊
      中具結證稱：「（問：你是否於 96年8月28日之前向北斗
      分局員警檢舉乙○○販賣海洛因？）是。（問：你如何知
      道乙○○販賣海洛因？）我曾經到埔心署立醫院，我要去
      使用美沙冬戒毒，我在醫院的後診室等，他主動來向我詢
      問是否來這裡戒毒的，他又主動跟我說他那邊有海洛因，
      他的語氣就是在告訴我，他可以賣海洛因給我，我看過他
      2次，但是他告訴我這個話只有1次，他跟我說這個話，約
      2 天後我就去向警察檢舉了」等語（參見臺灣彰化地方法
      院檢察署96年偵字第8021號偵卷〈一〉94-95頁）。
    2.然證人甲○○於本院審理時翻異前詞，具結改稱：「（辯
      護人問：96年6 月的時候，是否有跟他拿過海洛因？）是
      的，如果不是田尾鄉就是在埔心醫院。（辯護人問：拿過
      幾次？）至少2、3次。（辯護人問：數量多少？） 500或
      是1000元。（辯護人問：都在哪裡拿？）這2、3次都在埔
      心醫院拿的。（辯護人問：0000-000000 的電話是否你的
      ？）是的，是我哥哥名義辦的，當時是我在使用的。（審
      判長問：你稱打他的電話0000-000000 號，向他聯絡買海
      洛因，這部分是否正確？）是的。（審判長問：那個時候
      在派出所記憶是否清楚？）清楚。（審判長問：你為什麼
      到派出所說只有跟他買過1次500元？）就是怕被警察採尿
      ，所以我說買的時候離作筆錄的時間比較遠，而且次數講
      的比較保守，只講1 次。（審判長問：你到底買幾次？）
      很多次。（審判長問：那是幾次？）不只2、3次。（審判
      長問：到底幾次？）10次左右。（問：買的時間？）忘了
      。（審判長問：第一次買的時間？）我真的忘了。（審判
      長問：每次買的金額多少？）大多500元，1000 元在這10
      次大概只有2 次。（審判長問：每次交易的地點？）大部
      分都在埔心鄉署立醫院的停車場、或是醫院的走道」等語
      （參見院卷57頁 97年6月10日審判筆錄）。雖證人甲○○
      對於向被告乙○○購買海洛因次數之供述在警詢與本院審
      理時前後不一，惟就購買海洛因之聯絡電話、交易方式、
      交易地點、價金等細節之指述相同，復有證人甲○○與被
      告乙○○於96年6 月25日之電話通聯紀錄為證，是被告辯
      稱不認識證人，並無販賣毒品犯行之抗辯，委無足取。
    3.綜上，足認證人甲○○確實曾於96年6月底時，以門號000
      0-000000號行動電話撥打被告乙○○所使用之門號0000-0
      00000 號行動電話，向被告購買第一級毒品海洛因，雙方
      約在彰化縣埔心鄉署立醫院停車場旁交易，由被告以 500
      元之價格（依罪疑唯輕、有利被告之原則），販賣海洛因
      予證人甲○○1 次（毒品重量不詳）之情業臻明確。
  (三)1.另證人丙○○於警詢中指稱：「我曾於96年8、9月間，撥
      打持用門號0000-000000及門號0000-000000行動電話之人
      綽號『硬骨仔』男子購買海洛因毒品，我比較常撥打門號
      0000-000000 這支電話去購買海洛因。我們大多約定在彰
      化縣永靖鄉果菜市場及彰化縣埔心鄉署立醫院1 樓內走道
      監視系統照不到之地方交易毒品，我們都是以現金交易，
      我將現金交給『硬骨仔』乙○○後他會交給我1 小包毒品
      海洛因。我平均約2天向『硬骨仔』乙○○買1次毒品海洛
      因，96年8月、9月間我共向『硬骨仔』乙○○購買毒品海
      洛因約20至30次。我每次購買500 元或1000元，可向乙○○購得1 小包的毒品海洛因」等語（參見臺灣彰化地方法
      院檢察署96年偵字第8021號偵卷〈一〉97-101頁）。又於
      偵訊中具結證述：「（問：0000-000000、0000-000000電
      話何人所有？）這是綽號「硬骨仔」的。（問：你用你的
      行動電話打這2 支電話向硬骨仔這個人買毒品？）是，是
      今年8、9月間的事情。（問：買何毒品？）海洛因，並沒
      有安非他命。（問：跟硬骨仔買過幾次毒品？）大概20次
      ，都是用電話聯絡。（問：約在何處？）有時候約在彰化
      醫院，有時候約在永靖的果菜市場，每次都買500元或100
      0元。」等語（參見臺灣彰化地方法院檢察署96年偵字第
      8021號偵卷〈一〉112-114頁）。
    2.雖證人丙○○於本院審理時翻異前詞，具結改稱：「（辯
      護人問：在96年8 月以後，有無跟被告買過毒品？）我是
      有打電話給他，我都找他處理。（辯護人問：處理的意思
      ？）我人不舒服，不知道是他調給我，還是他自己賣給我
      的，我都找他的，我就是拿藥，拿海洛因。（辯護人問：
      你是跟他買的還是他無償拿給你施用？）有時候拿500 有
      時候拿1000。（辯護人問：你是從什麼時候開是跟他拿，
      到什麼時候？）大約只有1 個月的時間，但是這中間不是
      每天的，都是斷斷續續的。（辯護人問：總共拿了幾次？
      ）我的記憶中沒有幾次，大約3至5次。（辯護人問：你都
      是如何跟被告聯絡？）我都用打電話給他，都是用手機打
      給他的，我的手機號碼忘記了，他的電話忘記了。（辯護
      人問：在警察局有陳述前後跟被告買的次數與現在作證的
      次數不同，有何意見？）我在警察局的時候，警察告訴我
      ，之前有十幾個證人指證被告，我講的話已經不重要，不
      然到法院的話，會被收押。事實上我跟他的通聯也沒有這
      麼多次，而且打電話給他，不一定都有買，我接觸他沒有
      這麼多次，有金錢交易的3至5次。（辯護人問：拿毒品的
      地點是在何處？）埔心鄉的省立醫院，也有在永靖鄉果菜
      市場。（檢察官問：偵訊筆錄中回答跟被告購買大概20次
      用電話聯絡，這記載是否正確？）我是有跟被告買賣毒品
      ，但是次數沒有那麼多，應該是5 次左右。（檢察官問：
      你為什麼在檢察官那邊回答說大約20次？）因為在警察局
      那個時候，刑事警察跟我說要我盡量配合，才不會被收押
      ，而且當時我也怕被收押。（檢察官問：警察也是要你照
      實講？）是的。（檢察官問：是否被告在庭你有壓力？）
      我很有壓力。（檢察官問：96年8 到10月間，你跟被告買
      過幾次毒品？）其實這段時間，幾次我沒辦法完整陳述，
      我記憶中，約10至20次。（檢察官問：0000-00000 0是否
      記得這是誰的電話？）這支我沒印象，但是另外一支0000
      -000000 我有印象。（檢察官問：你在警察局說你有撥打
      上開2支電話向被告購買毒品，但是比較常常撥打0000-00
      0000號，與你剛剛所述不同，為何如此？）因為時間已經
      很久，老實說我現在的記憶跟當初在警察局製作筆錄記憶
      已經不同，我的記憶已經退化了，我在警察局所說的印象
      比較清楚。（審判長問：0000-000000、0000-000000這 2
      支電話是否都是被告在使用的？）是的，有時候交換打的
      。（審判長問：在警察局那邊陳述是否比較正確？還是在
      檢察官那邊的印象比較清楚？）還是現在的記憶比較清楚
      ？總和起來，剛才審判長問的比較正確，就是10至20次。
      （審判長問：500的次數多少次？）500的比較多次。（審
      判長問：1000的比較少，1000元有幾次？）是的，大約 3
      至5次，其他都是500元的。（審判長問：你的意思你有付
      錢的就是10至20次？）是的，大約15次左右。（審判長問
      ：你的意思就是說這15次的當中，大約4 次是1000元的，
      其餘11次都是500 元的，是否正確？）可以這麼說，是的
      。」等語（參見院卷89-92頁97年7月22日審判筆錄）。綜
      上，證人丙○○於警詢、偵訊及本院審理時，就如何向向
      被告購買毒品之情節均供証綦詳，其證言實屬可信。惟被
      告辯稱：「證人之證述不實在，他有找我要過，我有給他
      ，我沒有販賣給他，我給他好幾次‧‧‧‧」云云（參見
      院卷92頁 97年7月22日審判筆錄），然證人丙○○分別於
      警詢及本院審理中就以何種方式、如何交易、交易之地點
      及價金等細節均指述明確，雖對於向被告購買海洛因之次
      數，或因被告同庭在場之壓力、或因已經過相當時間，所
      證而有出入，而無法完全確定，證人之陳述有部分前後不
      符，或相互間有所歧異時，究竟何者証言為可採，本院仍
      得本其自由心證予以斟酌，非謂一有不符或矛盾，即應認
      其全部均為不可採信；茍其基本事實之陳述與真實性無礙
      時，非不得予以採信，已如上揭最高法院74年臺上字第15
      99號判例意旨所述。況人之記憶有限，常隨時間之經過而
      有所遺忘，自不能期待該等證人刻意記憶各項細節，且施
      用毒品之人因癮頭一來急需購買毒品解癮，未解癮前之焦
      躁難耐以致心神均傾注於搜尋毒品以供施用，無暇記憶每
      次毒品交易金額、時地或次數，及至解癮後之藥害反應，
      更使施用毒品之人無法明確記憶交易細節，是為常情，則
      該等證人事後所為回憶難免略有模糊之處，當不得因指述
      之細節稍有不同，即認其等證言不足為採；既證人丙○○
      對其向被告購毒之確切次數已因受限於記憶或被告同庭在
      場之壓力，供述前後不一而無法明確回答，且證人丙○○
      於本院審理時曾證稱「我是有跟被告買賣毒品，但是次數
      沒那麼多，應該是5 次左右」等語（參見院卷90頁97年7
      月22日審判筆錄），本院依罪疑唯輕、有利被告之原則，
      從嚴認定證人丙○○應僅向被告購買海洛因5次，金額100
      0元的次數1次、金額500元的次數4次。
    3.綜上可知，足認證人丙○○確實有自96年8 月間某日起至
      同年8月28日為警查獲止，以門號0000-000000號行動電話
      撥打被告所使用之門號0000-000000或0000-000000號行動
      電話，向被告購買第一級毒品海洛因，雙方約在彰化縣埔
      心鄉彰化署立醫院或彰化縣永靖鄉果菜市場，由被告以 1
      次1000元、4次500元之價格，販賣海洛因予證人丙○○（
      毒品重量均不詳）等情，應堪認定。
    (四)另被告乙○○既自警詢、偵訊至本院審理中，均一再否認
      有販賣毒品犯行，本院自無從查得其具體販入、賣出之實
      際利得金額。再參酌海洛因因物稀價貴，且為政府嚴格查
      緝之違禁物，凡販賣毒品者，茍無利可圖，應無甘冒被供
      出來源或遭檢警查緝法辦之危險而平價供應無何交情可言
      之他人施用之理，因此其販入之價格必較出售之價格低廉
      ，或以同一價格販賣而減少毒品之份量，而有從中賺取買
      賣價差牟利之意圖及事實，應屬合理之認定，倘無差額利
      潤可圖，衡情其應不致於甘冒風險，無端平白將毒品給予
      他人吸食之可能，基上說明，足資認定被告乙○○販入海
      洛因之價格必較販出之價格為低，而有從中賺取差額利潤
      圖利事實，或為從中賺取免費吸食之利益，是被告乙○○
      具有營利意圖甚明。
二、再者，因被告乙○○販賣毒品次數之事實認定直接影響本院
    諭知販賣毒品所得沒收金額之多寡，自有加以特定之必要，
    而上開證人等就毒品交易次數、時間、金額等細節所證或有
    出入，而無法完全確定；況施用毒品之人因癮頭一來急需購
    買毒品解癮，未解癮前之焦躁難耐以致心神均傾注於搜尋毒
    品以供施用，無暇記憶每次毒品交易金額、交易地點、或數
    量、或交易次數，及至解癮後之藥害反應，更使施用毒品之
    人無法明確記憶交易細節，是為常情，故上開證人就細節之
    出入縱不復記憶，並不影響彼等證言之可信度，彼等就確有
    向被告乙○○購買毒品之前揭情節，仍足採信。另毒品交易
    次數及金額，本院已盡調查能事，仍無法明確得知被告乙○○販賣毒品之真實次數及金額，是上揭證人向被告乙○○購
    買毒品之次數、金額，則本院依「罪疑唯輕」之刑事法原則
    ，乃從較有利於被告之事實認定，就各該證人歷次證詞中，
    採認其中期間最短、次數最少、金額最低者，以此最有利之
    原則採認而據以認定如上開犯罪事實所載之次數、價格。基
    上，被告乙○○販賣第一級毒品獲利共計3500元。
三、另扣案粉末29包（合計驗餘淨重3.23公克，空包裝總重8.54
    公克，純度8.64﹪，純質淨重0.28公克）經送驗後確係第一
    級毒品海洛因，此有法務部調查局96年10月1 日調科壹字第
    09623070190 號鑑定書在卷可參（臺灣彰化地方法院檢察署
    96年度偵字第8021號偵卷〈一〉4頁）。
四、綜上所述，被告乙○○上開所辯，均屬事後卸責之詞，不足
    採信，此外，復有上揭第一級毒品海洛因29包（合計驗餘淨
    重3.23公克）及行動電話1支（廠牌:MOTOROLA，含0000-000
    000門號SIM卡1 張）扣案可資佐證，本件犯罪事證明確，被
    告犯行洵堪認定，應予依法論科。
、論罪科刑理由：
一、按海洛因屬鴉片類毒品，施用者會產生興奮、自暴自棄、急
    於依賴藥物、情緒不穩定，瞳孔收縮、精神弛怠、性衝動減
    弱、產生幻覺、視力減退、便秘、呼吸抑制、嘔吐、言語發
    生障礙、注意力分散等症狀。濫用過量者會因昏睡、昏迷、
    體溫下降、血壓降低、呼吸抑制導致休克而死。施用者在極
    短的時間內，就會因為耐藥性的產生而使需求量急速增加，
    使心理上或生理上都會對海洛因產生強烈的渴求與依賴，一
    旦成癮，戒治困難，是以將海洛因列為毒品危害防制條例第
    2 條第2項第1款之第一級毒品，不得非法持有及販賣。核被
    告乙○○所為販賣第一級毒品海洛因之犯行，係犯毒品危害
    防制條例第4條第1項之販賣第一級毒品罪；被告乙○○持有
    第一級毒品之目的既在於供己販賣之用，則其持有第一級毒
    品之低度行為，應為販賣之高度行為所吸收，不另論罪。
二、按數行為於同時同地或密切接近之時地實施，侵害同一之法
    益，各行為之獨立性極為薄弱，依一般社會健全觀念，在時
    間差距上，難以強行分開，在刑法評價上，以視為數個舉動
    之接續施行，合為包括之一行為予以評價，較為合理，則屬
    接續犯，而為包括之一罪（最高法院86年台上字第3295號判
    例可資參照）。本件被告乙○○之各次犯行，各次在時間差
    距上，可以分開，在刑法評價上，各具獨立性，每次行為皆
    可獨立成罪，顯非於同時同地或密切接近之時地實施犯罪之
    接續犯。又按所謂集合犯，係指依一般社會通念，特定犯罪
    行為具有反覆實施之特性，立法者於制定刑罰法律之初，亦
    已認知該種行為類型之反覆性，而有意藉由法條中客觀構成
    要件之行為要素，含括上開具有反覆實施特性之數個犯罪行
    為，仍僅接受一次刑法之評價為已足。而販賣毒品罪，不論
    行為人或為零星偶一為之，或不間斷為之，行為人於行為終
    了時，即已達其營利目的，自難認立法者於制定刑罰法律之
    初，已認知販賣毒品行為必屬具反覆性之犯罪，且有意藉由
    法條中客觀構成要件之行為要素，含括上開具有反覆實施特
    性之數個犯罪行為。況依94年2月2日總統令修正公布，並自
    95年7月1日施行之刑法，其修正既依據「刑罰公平原則」之
    考量，刪除有關連續犯之規定，並將含有連續犯性質之常業
    犯一併全數刪除（參見刑法修正草案總說明），則再以集合
    犯之概念評價多數販賣毒品之行為，即有不當。因此，本件
    被告乙○○之多次販賣毒品罪之行為，當無論以接續犯或集
    合犯之餘地，此時則應回歸一般刑法上行為單、複數之認定
    ，而予論罪科刑，較稱妥適。是本件被告乙○○前開所示之
    販賣第一級毒品罪之 6次犯行，均犯意各別，行為互殊，應
    分論併罰。又被告前因毒品危害防制條例案件，經本院以94
    年訴字第1397號刑事判決判處應執行有期徒刑10月確定，迄
    於96年5月1日執行完畢出監，有臺灣高等法院被告前案紀錄
    表在卷可憑，被告受有期徒刑之執行完畢，5年內故意再犯
    本案法定本刑有期徒刑以上之罪，本應依刑法第47條第1項
    ，論以累犯，加重其刑，惟法定本刑為死刑或無期徒刑部分
    ，則依法不得加重。
三、適用刑法第59條酌減其刑：
    被告乙○○就販賣第一級毒品部分，刑度最輕為無期徒刑。
    然被告乙○○僅係販賣數次，獲利只為貪圖幾包海洛因施用
    。又按販賣第一級毒品罪名刑度極重，然同為販賣第一級毒
    品之人，其原因動機不一，犯罪情節未必盡同，或有大盤毒
    梟者，亦有中、小盤之分，甚或僅止於吸毒者友儕間為求互
    通有無之有償轉讓者亦有之，其販賣行為所造成危害社會之
    程度自屬有異，法律科處此類犯罪一律採取重刑。於此情形
    ，倘依其情狀處以較輕之徒刑，即足以懲儆，並可達防衛社
    會之目的者，自非不可依客觀之犯行與主觀之惡性二者加以
    考量其情狀，是否有可憫恕之處，適用刑法第59條之規定酌
    量減輕其刑，期使個案裁判之量刑，能斟酌至當，符合比例
    原則。本件被告乙○○多次販賣第一級毒品海洛因，無視國
    家對於杜絕毒品危害之禁令，其行為固屬不當，應予非難，
    然被告販賣海洛因之對象尚僅有甲○○、丙○○二人，渠等
    原即有吸毒前科，被告前後販賣海洛因之數量，依其價錢估
    算，獲利亦非至鉅，其犯罪之情節尚非至須以終身監禁或論
    處死刑之程度，僅因一時貪念，致罹重典，然相對於長期大
    量販賣毒品之大毒梟而言，其對社會治安及國民健康之危害
    顯然較小，綜上被告犯案情節觀之，倘仍各罪仍論處無期徒
    刑以上，仍屬失之過苛而不盡情理，不免予人情輕法重之感
    ，且難謂符合罪刑相當性及比例原則，更無從與大毒梟之惡
    行有所區隔，是其犯罪情狀相較於法定之重刑，在客觀上足
    以引起一般人之同情，情節尚堪憫恕，故應適用刑法第59條
    酌減輕其刑。
四、爰審酌被告已有施用毒品之前科紀錄，有上開臺灣高等法院
    被告前案紀錄表可查，己身已受毒品危害，竟未能從中記取
    教訓，深切體認毒品、禁藥危害身心健康之鉅，為獲得自己
    施用毒品之利益，即為販賣毒品之犯行，無視上開海洛因足
    以使施用者導致精神障礙、性格異常，甚至造成生命危險之
    生理成癮性及心理依賴性，嚴重影響社會治安、戕害國民身
    心健康，惡性非輕，犯罪之動機、方法、手段，販賣毒品次
    數，所獲利益，及犯後否認犯行態度不佳及公訴人之求刑等
    一切情狀，尚無處以死刑與社會永久隔離之必要，量處如主
    文所示之刑，以資懲儆。
五、沒收：
    (一)扣案之第一級毒品海洛因29包（合計驗餘淨重3.23公克）
      均為被告乙○○所有且係被查獲之毒品，業據被告供承在
      卷，自應依毒品危害防制條例第18條第1 項前段規定，宣
      告沒收銷燬之。
    (二)又毒品危害防制條例第19條第1 項規定，犯販賣毒品罪者
      ，其犯罪所得之財物均沒收之，係採義務沒收主義。故販
      賣毒品所得之對價，不問其中成本若干，利潤多少，均應
      全部諭知沒收，貫徹政府查禁煙毒之決心，以符立法本旨
      （最高法院91年度台上字第2419號判決意旨可供參照）。
      查被告販賣第一級毒品海洛因予甲○○之所得為500元（
      販賣1次、每次500元），販賣第一級毒品海洛因予丙○○
      之所得為3000元（販賣5次，1次為1000元、4次500元），
      總計被告販賣第一級毒品海洛因之所得共3500元，均應依
      毒品危害防制條例第19條第1項規定，分別諭知宣告沒收
      ，如全部或一部不能沒收時，以其財產抵償之。再查，被
      告持以聯繫販賣毒品海洛因之之行動電話1支（廠牌:MOTO
      ROLA，含0000-000000門號SIM卡1 張），該行動電話係被
      告所有，業據被告供陳在卷，是上開行動電話（含 SIM卡
      ）係供被告犯本件毒品危害防制條例第4 條之罪所用之物
      ，且業經扣案，應依毒品危害防制條例第19條第1 項規定
      諭知沒收之【行動電話服務須以晶片卡（即SIM卡）為使
      用介面，因此電信公司於出租行動電話門號予消費者使用
      時，即同時附帶提供晶片卡給消費者作為門號使用之介面
      ，故電信公司接受消費者申辦門號並將該門號開通上線時
      ，該晶片卡之所有權亦移轉於消費者，自不能認該晶片卡
      仍屬電信公司所有之物】。
    (三)至被告為警查獲時現場所扣得之現金8400元，依卷內事證
      ，尚無從認係被告乙○○販賣第一級毒品海洛因所得，均
      不予宣告沒收，併此敘明。
肆、應適用法條
一、刑事訴訟法第299條第1項前段。
二、毒品危害防制條例第4條第1項、第18條第1項前段、第19 條
    第1項。
三、刑法第11條前段、第47條第1項、第59條、第51條第5款。
本案經檢察官陳茂榮到庭執行職務
中    華    民    國    97    年    8     月    5     日
                  刑事第三庭    審判長法  官  姚銘鴻
                                      法  官  林秉暉
                                      法  官  吳俊螢
以上正本證明與原本無異。
如不服本判決，應於判決送達後10日內，向本院提出上訴書狀，
上訴書狀應「敘述具體上訴理由」，並按他造當事人之人數附繕
本。「切勿逕送上級法院」。
中    華    民    國    97    年    8     月    5     日
                                      書記官  郭佳雯
【附表】所犯罪名及處刑
（壹：販賣第一級毒品予甲○○1次部分：）
一、乙○○販賣第一級毒品，累犯，處有期徒刑拾伍年陸月。扣
    案之第一級毒品海洛因貳拾玖包（合計驗餘淨重點貳公
    克），沒收銷燬之；扣案之行動電話壹支（廠牌: MOTOROLA
    ，含0000-000000門號SIM卡壹張）沒收之；未扣案之販賣第
    一級毒品所得新臺幣伍佰元沒收，如全部或一部不能沒收時
    ，以其財產抵償之。
（貳：販賣第一級毒品予丙○○5次部分：）
一、乙○○販賣第一級毒品，累犯，處有期徒刑拾伍年陸月。扣
    案之第一級毒品海洛因貳拾玖包（合計驗餘淨重點貳公
    克），沒收銷燬之；扣案之行動電話壹支（廠牌: MOTOROLA
    ，含0000-000000門號SIM卡壹張）沒收之；未扣案之販賣第
    一級毒品所得新臺幣伍佰元沒收，如全部或一部不能沒收時
    ，以其財產抵償之。
二、乙○○販賣第一級毒品，累犯，處有期徒刑拾伍年陸月。扣
    案之第一級毒品海洛因貳拾玖包（合計驗餘淨重點貳公
    克），沒收銷燬之；扣案之行動電話壹支（廠牌: MOTOROLA
    ，含0000-000000門號SIM卡壹張）沒收之；未扣案之販賣第
    一級毒品所得新臺幣伍佰元沒收，如全部或一部不能沒收時
    ，以其財產抵償之。
三、乙○○販賣第一級毒品，累犯，處有期徒刑拾伍年陸月。扣
    案之第一級毒品海洛因貳拾玖包（合計驗餘淨重點貳公
    克），沒收銷燬之；扣案之行動電話壹支（廠牌: MOTOROLA
    ，含0000-000000門號SIM卡壹張）沒收之；未扣案之販賣第
    一級毒品所得新臺幣伍佰元沒收，如全部或一部不能沒收時
    ，以其財產抵償之。
四、乙○○販賣第一級毒品，累犯，處有期徒刑拾伍年陸月。扣
    案之第一級毒品海洛因貳拾玖包（合計驗餘淨重點貳公
    克），沒收銷燬之；扣案之行動電話壹支（廠牌: MOTOROLA
    ，含0000-000000門號SIM卡壹張）沒收之；未扣案之販賣第
    一級毒品所得新臺幣伍佰元沒收，如全部或一部不能沒收時
    ，以其財產抵償之。
五、乙○○販賣第一級毒品，累犯，處有期徒刑拾伍年陸月。扣
    案之第一級毒品海洛因貳拾玖包（合計驗餘淨重點貳公
    克），沒收銷燬之；扣案之行動電話壹支（廠牌: MOTOROLA
    ，含0000-000000門號SIM卡壹張）沒收之；未扣案之販賣第
    一級毒品所得新臺幣壹仟元沒收，如全部或一部不能沒收時
    ，以其財產抵償之。


司法院資訊處製作；財團法人民間司法改革基金會備份。
